臺灣臺中地方法院刑事附帶民事判決
110年度簡附民字第121號
原      告  黃官英
被      告  江洁淂（原名：江吉德）


上列被告因違反洗錢防制法等案件（本院110年度金簡字第97號
），經原告提起附帶民事訴訟，請求損害賠償，本院於民國111
年2月15日言詞辯論終結，判決如下：
    主    文
被告應給付原告新臺幣壹拾貳萬伍仟元，及自民國一百一十一年
一月二十三日起至清償日止，按週年利率百分之五計算之利息。
原告其餘之訴駁回。
本判決原告勝訴部分得假執行。但被告如以新臺幣壹拾貳萬伍仟
元為原告預供擔保後，得免為假執行。
原告其餘假執行之聲請駁回。
    事實及理由
壹、程序方面：
    原告經合法通知，未於言詞辯論期日到場，核無民事訴訟法
     第386條各款所列情形，爰依被告之聲請，由其一造辯論而
    為判決。 
貳、實體方面：　　
一、原告主張：被告隱匿他人實施犯罪所得財物之用，將其申辦
    之台新銀行帳戶（帳號：00000000000000號，下稱系爭帳戶
    ）交與詐欺集團成員使用，原告受有損害等語，並聲明：㈠
    被告應給付原告新臺幣（下同）30萬元，並自起訴狀繕本送
    達翌日起至清償日止，按週年利率百分之5計算之利息。㈡請
    准供擔保宣告假執行。
二、被告則以：對於原告遭詐騙而匯款至系爭帳戶之125,000元
    沒有意見，但超出上開金額部分，不是匯到系爭帳戶，不應
    由被告負賠償責任等語，並聲明：原告之訴駁回。
三、本院之判斷：
　㈠按因故意或過失，不法侵害他人權利者，負損害賠償責任，
    民法第184條第1項前段定有明文。又數人共同不法侵害他人
    之權利者，連帶負損害賠償責任；不能知其中孰為加害人者
    ，亦同，民法第185條第1項亦有明文。又共同實施犯罪行為
    ，在合同意思範圍內，相互利用他人之行為，以達其犯罪之
    目的，原不必每一階段均參與，祇須分擔犯罪行為之一部，
    即應對於全部所發生之結果共同負責，並無分別何部分為孰
    人實行，或何人朋分得多少贓款之必要。而連帶債務之債權
    人，得對於債務人中之一人或數人或其全體，同時或先後請
    求全部或一部之給付，此觀民法第273條第1項規定亦明。
  ㈡次按附帶民事訴訟之判決，應以刑事訴訟判決所認定之事實
    為據，刑事訴訟法第500條前段定有明文。查被告於不詳時
    地，將其申辦之系爭帳戶存摺、金融卡及密碼，交與真實姓
    名年籍均不詳之人（無證據證明為未成年人）。嗣該不詳之
    人取得系爭帳戶存摺、金融卡及密碼後，即與其所屬詐欺集
    團不詳成員（無積極證據足認有3人以上）意圖為自己不法
    之所有，共同基於詐欺取財、洗錢之犯意聯絡，該詐欺集團
    不詳成員於民國109年5月底某日起，自稱「趙陽」，透過「
    探探交友APP」認識原告後，即向原告佯稱：投資「紅杉國
    際」博弈理財網站可以獲利云云，致原告信以為真，因而陷
    於錯誤，依指示分別於⑴同年7月16日19時40分許，匯款3萬
    元、⑵同日20時16分許，匯款3萬元，⑶同日21時12分許，匯
    款3萬元、⑷同日21時22分許，存款3萬元、⑸同日23時2分許
    ，匯款5,000元匯款至系爭帳戶，旋遭轉出一空，而以此方
    式掩飾、隱匿該等款項真正之去向，被告所涉違反洗錢防制
    法等犯行，業據被告坦承認罪，經本院以110年度金簡字第9
    7號刑事簡易判決審認明確，判處被告有期徒刑3月，併科罰
    金1萬元，此有該案刑事判決在卷可按，依前揭規定，自應
    以該案刑事判決所認定之犯罪事實為本件判決之事實依據。
    本件被告雖未參與向原告施用詐術之行為，然其提供系爭帳
    戶予不詳之詐欺集團成員使用，對於原告遭詐欺集團詐騙匯
    款125,000元予以助力，與該不詳之詐欺集團成員所實施之
    詐騙行為，均為共同侵害原告財產權利，應視為共同侵權之
    行為人，對原告之損害應連帶負損害賠償責任。準此，原告
    依侵權行為之法律關係，請求被告給付125,000元，即屬有
    據。原告逾此範圍之請求，因其遭詐欺款項並非匯入被告所
    提供之系爭帳戶內，自不應由被告負擔此部分之損害賠償責
    任，是原告超逾125,000元部分之請求，即屬無據，應予駁
    回。 
  ㈢末按給付無確定期限者，債務人於債權人得請求給付時，經
    其催告而未為給付，自受催告時起，負遲延責任。其經債權
    人起訴而送達訴狀，或依督促程序送達支付命令，或為其他
    相類之行為者，與催告有同一之效力；遲延之債務，以支付
    金錢為標的者，債權人得請求依法定利率計算之遲延利息；
    應付利息之債務，其利率未經約定，亦無法律可據者，週年
    利率為百分之5，民法第229條第2項、第233條第1項前段及
    第203條分別定有明文。本件侵權行為損害賠償，屬於未定
    期限之金錢債務，本件起訴狀繕本於111年1月22日送達於被
    告，此有送達證書在卷可考，原告請求自起訴狀繕本送達之
    翌日即111年1月23日起至清償日止，按法定利率即週年利率
    百分之5計算之利息，亦屬有據，併應准許。
四、綜上所述，原告依侵權行為之法律關係，請求被告給付125,
    000元，及自111年1月23日起至清償日止，按週年利率百分
    之5計算之利息，為有理由，應予准許；逾此範圍所為請求
    ，則屬無據，應予駁回。
五、假執行之宣告：民事訴訟法關於假執行之規定，於附帶民事
    訴訟準用之；而所命給付之金額或價額未逾50萬元之判決，
    應依職權宣告假執行，刑事訴訟法第491條第10款、民事訴
    訟法第389條第1項第5款分別定有明文。本件命被告所給付
    之金錢，既未逾50萬元，揆諸前揭規定，自應依職權宣告假
    執行。原告就此部分所為供擔保假執行之聲請，僅在促使本
    院發動職權，自無庸另為准駁之裁判。至原告敗訴部分，其
    假執行之聲請即失所附麗，應併予駁回。另依刑事訴訟法第
    491條第10款、民事訴訟法第392條第2項規定，依職權酌定
    相當之擔保金額，為被告預供擔保得免為假執行之諭知。
六、本件事證已臻明確，兩造其餘攻擊或防禦方法及所提證據，
    經本院詳予斟酌後，認為均不足以影響判決之結果，自無逐
    一論駁之必要。
七、本件為刑事附帶民事訴訟程序，依刑事訴訟法第505條第2項
    規定，免納裁判費用，而本件於起訴後復無其他訴訟費用之
    支出，爰不予宣告訴訟費用之負擔，末此敘明。
八、據上論結，本件原告之訴為一部有理由，一部無理由，依刑
    事訴訟法第502條、第491條第10款，民事訴訟法第385條第1
    項、第389條第1項第5款、第392條第2項，判決如主文。
中　　華　　民　　國　　111 　年　　2 　　月　　15　　日
                  刑事第十庭  法  官  林芳如
以上正本證明與原本無異。
如不服本判決應於收受判決後20日內向本院提出上訴書狀，並應
敘述具體理由；其未敘述上訴理由者，應於上訴期間屆滿後20日
內向本院補提理由書（均須按他造當事人之人數附繕本）「切勿
逕送上級法院」。
本判決非對於刑事訴訟之判決有上訴時不得上訴。
                              書記官  張玉楓
中　　華　　民　　國　　111 　年　　2 　　月　　15　　日